臺灣臺中地方法院交通事件裁定　　　 100年度交聲字第2799號
　　　　　　　　　　　　　　　　　 100年度交聲字第2800號
原處分機關　交通部公路總局臺中區監理所臺中市監理站
異　議　人
即受處分人 尹進色
上列異議人即受處分人因違反道路交通管理處罰條例案件，對於
交通部公路總局臺中區監理所臺中市監理站中華民國100 年10月
12日所為之處分（原處分案號：裁監稽違字第裁61-GH0000000、
61-GH0000000號裁決書）聲明異議，本院裁定如下：
    主  文
如附表編號二所示原處分撤銷。
前項撤銷部分，尹進色不罰。
其餘異議駁回。
    理  由
一、原處分意旨略以：異議人即受處分人( 下稱受處分人) 尹進
    色於民國100 年9 月2 日17時50分許，駕駛車牌號碼363-YS
    號營業小客車，行經臺中市○○路及錦新街路口，因轉彎車
    不讓直行車先行，與機車騎士王順正發生碰撞，致其受傷後
    ，未保留現場，逕自將肇事車輛駛至路邊，為臺中市政府警
    察局交通警察大隊第二分隊員警以受處分人有「肇事致人受
    傷，未依規定處置，並通知警察機關處理」、「轉彎車不讓
    直行車先行、違反道路交通安全規則肇事致人受傷」之違規
    為由，並分別掣發中市警局交字第GH0000000 、GH0000000
    號舉發違反道路交通管理事件通知單予受處分人。嗣經原處
    分機關依道路交通管理處罰條例第62條第3 項及第48條第1
    項第6 款之規定，分別裁處罰鍰新臺幣（下同）3,000 元及
    900 元，並就其「轉彎車不讓直行車先行、違反道路交通安
    全規則肇事致人受傷」之違規，依道路交通管理處罰條例第
    61條第3 項前段及第63條第1 項第1 款之規定，記違規點數
    4 點。
二、本件聲明異議意旨略以：受處分人固不否認於上揭時地，有
    駕駛違規車輛之事實，惟因事故發生時，受處分人駕駛車輛
    依照號誌左轉，當其車輛即將完成左轉彎時，同向駕駛車號
    CX8-232 號普通重型機車之騎士王順正因超車不慎，擦撞受
    處分人所駕駛車輛之後方保險桿下方，並非受處分人去撞該
    名機車騎士，且交通事故發生後，受處分人即下車察看被害
    人是否受傷，機車騎士向受處分人明確表示其只有擦傷而已
    及希望私下和解之意，並於雙方談妥和解事宜後，為避免妨
    礙交通，受處分人始移動雙方車輛至路旁，並非任意移置現
    場，且受處分人亦無「轉彎車不讓直行車先行」之違規，為
    此爰依法聲明異議，請求撤銷原處分等語。
三、按「汽車駕駛人轉彎時，有轉彎車不讓直行車先行之情形者
    ，處新台幣600 元以上1,800 元以下罰鍰」、「汽車駕駛人
    ，駕駛汽車違反道路交通安全規則、第三十三條之管制規則
    ，因而肇事致人受傷者，記違規點數三點」、「汽車駕駛人
    有第48條之情形者，除依原條款處罰鍰外，並予記違規點數
    1 點」、「汽車駕駛人駕駛汽車肇事致人受傷或死亡者，應
    即採取救護措施及依規定處置，並通知警察機關處理，不得
    任意移動肇事汽車及現場痕跡證據，違反者處新臺幣3,000
    元以上9,000 元以下罰鍰。」乃道路交通管理處罰條例第48
    條第1 項第6 款、第61條第3 項前段、第63條第1 項第1 款
    、第62條第3 項分別定有明文。次按「發生道路交通事故，
    駕駛人或肇事人應先為下列處置：四、不得任意移動肇事車
    輛及現場痕跡證據。但無人傷亡且車輛尚能行駛，或有人受
    傷且當事人均同意移置車輛時，應先標繪車輛位置及現場痕
    跡證據後，將車輛移置不妨礙交通之處所。」道路交通事故
    處理辦法第3 條第1 項第4 款亦有明文。又按認定犯罪事實
    所憑之證據，雖不以直接證據為限，間接證據亦包括在內。
    然而無論直接證據或間接證據，其得為訴訟上之證明者，須
    於通常一般之人均不致有所懷疑，而得確信其為真實之程度
    者，始得據為有罪之認定。倘其證明尚未達此一程度，而有
    合理之懷疑存在，而無從使事實審法院得有罪之確信時，即
    應由法院為諭知被告無罪之判決（最高法院76年度臺上字第
    4986號判例參照），又法院受理交通事件，準用刑事訴訟法
    之規定，道路交通管理處罰條例第89條前段亦定有明文。
四、經查：
（一）受處分人確有於100 年9 月2 日17時50分許，駕駛車牌號
      碼363 -YS 號營業小客車，行經臺中市○○路及錦新街路
      口，與機車騎士王順正發生碰撞，王順正並因之受有左手
      右手、左腳及臉面擦傷之傷害，受處分人於肇事後即將其
      所駕駛之營業小客車滑行至路旁停放，於員警到場處理時
      ，該車已停放在路旁乙節，有臺中市政府警察局交通警察
      大隊第二分隊道路交通事故現場圖、交通事故談話紀錄表
      、道路交通事故補充資料表、現場照片等在卷可稽。是受
      處分人在上揭車禍事故發生後，相對人王順正受有傷害之
      際，未待警察機關前來處理，即擅將車輛移開肇事地點而
      停放至路旁之事實，堪以認定，且其於移動肇事輛前未先
      行標繪車輛位置乙節，亦為受處分人所是認。依前揭道路
      交通管理處罰條例第62條第3 項、道路交通事故處理辦法
      第3 條等規定，汽車駕駛人駕駛汽車肇事致人受傷或死亡
      者，原則上即不得任意移動肇事汽車及現場痕跡證據，僅
      例外於當事人均同意時，始可將肇事汽車標繪後，移置不
      妨礙交通之處所。倘縱如受處分人所述係雙方同意始移動
      車輛，因受處分人並未依照上開規定先標繪車輛位置及現
      場痕跡證據，即自行移動肇事車輛，致車禍發生當刻之現
      場情狀，未能完整保留及呈現，有礙於事後對於雙方肇事
      責任之認定及釐清，則受處分人上開移置車輛之行為，即
      與上揭例外規定有違，要難據以主張免責，則受處分人所
      為「駕駛汽車肇事致人受傷後，任意移動肇事汽車」此一
      違規行為，首堪認定。
（二）次查，受處分人斯時駕駛車號363-YS號營業小客車，由育
      才北路沿三民路內側快車道左轉錦新街時，適有王順正騎
      乘車號CX8-232 號普通重型機車，以時速約40至50公里之
      速度，由五權路沿三民路外側車道北往南方向行駛至上開
      路口，並於剛出路口時，擦撞受處分人所駕駛上開營業一
      般小客車的後方保險桿乙節，有道路交通事故現場圖1 紙
      、交通事故談話紀錄表2 份及道路交通事故現場蒐證照片
      10幀附卷可稽，且依上開車損照片觀之，受處分人所駕駛
      之營業小客車受損位置為該車左後方保險桿，堪認受處分
      人之車輛於遭受擦撞時，其車身當已左轉完畢且正欲駛入
      錦新街（東往西方向），惟於未及進入錦新街時，其車尾
      即遭斯時騎駛於三民路（北往南方向）外側車道且適行至
      該路口之證人王順正所騎乘之機車擦撞，始造成受處分人
      所駕營業小客車之車左後方保險桿處遭騎士王順正騎車擦
      撞，由是足認受處分人於本件車禍發生當時業已完成左轉
      彎，依道路使用權來看，本應有優先通行權，自難認有何
      「轉彎車不讓直行車先行、違反道路交通安全規則肇事致
      人受傷」之違規。
五、綜上所述，受處分人確有前揭駕駛汽車肇事致人受傷未依規
    定移動肇事車輛之違規行為，堪以認定。原處分機關據以援
    引前揭規定，對受處分人裁處罰鍰3,000 元，於法並無違誤
    或不當之處，此部分聲明異議為無理由，應予駁回。另本件
    並無積極證據足證異議人有轉彎車不讓直行車先行、違反道
    路交通安全規則肇事致人受傷之違規，原處分機關不察，遽
    對受處分人為前開裁決，難認為允當，此部分應認異議為有
    理由，由本院將如附表編號二所示原處分撤銷，並就該部分
    改諭知受處分人不罰如主文第二項所示。
據上論斷，應依應依道路交通管理處罰條例第87條第2 項，道路
交通事件處理辦法第18條、第19條、第20條前段，裁定如主文。
中    華    民    國   100    年    11    月    16    日
                  交通法庭      法  官  胡芷瑜
以上正本證明與原本無異。
如不服本裁定，應於裁定送達後5 日內向本院提出抗告狀。
                                書記官  巫惠穎
中    華    民    國   100    年    11    月    16    日
附表
┌──┬────┬───────┬─────────┬──────────────┐
│編號│受處分人│裁決書案號    │舉發違規事實      │處罰主文                    │
├──┼────┼───────┼─────────┼──────────────┤
│一  │尹進色  │交通部公路總局│肇事致人受傷，未依│一、罰鍰新臺幣3 千元，並限於│
│    │        │臺中區監理所臺│規定處置，並通知警│    100 年11月11 日 前繳納  │
│    │        │中市監理站100 │察機關處理        │二、上開罰鍰逾期不繳納者，依│
│    │        │年10月12日裁監│                  │    法移送強制執行          │
│    │        │稽違字第裁61-G│                  │                            │
│    │        │H0000000號    │                  │                            │
├──┼────┼───────┼─────────┼──────────────┤
│二  │尹進色  │交通部公路總局│一、轉彎車不讓直行│一、罰鍰新臺幣9 百元，並依同│
│    │        │中市監理站100 │二、違反道路交通安│    規點數4 點，罰鍰限於100 │
│    │        │年10月12日裁監│    全規則肇事致人│    年11月11日前繳納。      │
│    │        │稽違字第裁61-G│    受傷          │二、上開罰鍰逾期不繳納者，依│
│    │        │H0000000號    │                  │    法移送強制執行          │
└──┴────┴───────┴─────────┴──────────────┘